【裁判字號】    89,訴,600
【裁判日期】    900216
【裁判案由】    偽造有價證券等
【裁判全文】
臺灣板橋地方法院刑事判決                          八十九年度訴字第六００號
    公  訴  人  臺灣板橋地方法院檢察署檢察官
    被      告  乙○○
    選任辯護人  陳培豪
右列被告因偽造有價證券案件，經檢察官提起公訴（八十九年度偵緝字第三六號），
甲○判決如左：
    主  文
乙○○收受贓物，處有期徒刑參月，如易科罰金，以參佰元折算壹日。
    事  實
一、乙○○於八十八年初某日，在台北縣三重市重新橋下，明知不詳姓名綽號「小董
    」之成年男子所持有之支票（發票人正鑫鑄鋁有限公司負責人潘貴米、付款人上
    海商業儲蓄銀行蘆洲分行、票號 LCA0000000號、面額新台幣五萬一千六
    百八十元、發票日八十八年三月十日），係來源不明之贓物（潘貴米於八十七年
    七月十八日在台北縣三重市○○○路一四二之二號三樓遭不詳人竊盜），竟仍基
    於收受贓物之犯意，收受該支票。嗣乙○○將該支票交予不知情之父親張孟洲調
    現，張孟洲再轉交予不知情之顏仲毅前往銀行提示，惟該支票已由正鑫公司掛失
    止付，該支票因而不獲兌現。
二、案經臺北縣警察局三重分局報請臺灣板橋地方法院檢察署檢察官偵查起訴。
    理  由
一、訊據被告乙○○矢口否認有何犯行，辯稱：伊朋友綽號「小董」欠伊四千五百元
    ，伊向「小董」索債，「小董」就拿系爭支票給伊，伊不知支票係贓物，當時支
    票上面已記妥金額及日期云云。經查，系爭支票係潘貴米於八十七年七月十八日
    在台北縣三重市○○○路一四二之二號三樓住處遭竊盜，此有潘貴米之遺失票據
    申報書及票據掛失止付通知書影本各一紙在偵查卷可稽。又系爭支票由張孟洲委
    託顏仲毅持往銀行提示不獲兌現之情，亦據張孟洲及顏仲毅於警訊中陳述明確，
    並有掛失止付票據提示人資料查報表影本一紙、票據影本二紙、退票理由單影本
    一紙在偵查卷可證。按系爭支票面額五萬元，並非小數目，被告供稱對「小董」
    僅有四千五百元債權，何以向「小董」拿取超過十倍於債權之支票？顯與常情有
    悖，是以被告應對該支票係贓物之情有所瞭解。所辯不知情，無非飾卸之詞，不
    足採信。本件事證明確，被告犯行洵堪認定。
二、核被告乙○○所為，係犯刑法第三百四十九條第一項之收受贓物罪。公訴意旨認
    被告前揭犯行係犯刑法第三百三十七條之罪，惟查系爭支票係潘貴米在家中失竊
    ，被告乙○○自「小董」手中收受，並非侵占無人占有之遺失物，而係收受贓物
    ，是以起訴法條容有錯誤，應予依法變更。爰審酌被告犯罪之動機、目的、收受
    贓物之價值、被告之智識程度、犯罪後態度等一切情狀，量處如主文所示之刑，
    並諭知易科罰金之折算標準。
三、公訴意旨另謂：被告向「小董」收受系爭支票係空白支票，被告在不詳處所擅自
    於支票上填寫發票日及面額，偽造系爭支票後交付其父親張孟洲調現，由張孟洲
    轉交顏仲毅提示後不獲兌現，因認被告涉有刑法第二百零一條第一項第二項行使
    及偽造有價證券罪云云。訊據被告乙○○堅決否認有此犯行，辯稱：伊向「小董
    」取得系爭支票時已記妥金額及發票日，並非空白支票，伊並未擅自記載支票金
    額及發票日云云。本件公訴人認被告有此犯行，無非以公訴人自行比對被告於偵
    查庭所書寫及系爭支票正面筆跡，認為其筆順特徵等事項極為相似為據。經查，
    甲○將公訴人所比對之筆跡資料送請法務部調查局鑑定，經調查局以資料不足，
    尚須補正被告案發前所書寫之相關筆跡始能進行鑑定為由退回，此有調查局函覆
    一件在卷可參。因被告無法提出案發前相關筆錄，甲○遂再行比對前揭資料，認
    為「伍」字之右上角、「萬」字之下方、「仟」字之右上角、「陸」字之下方、
    「捌」字之左方、「元」字之上方、「正」字全部之筆順特徵均明顯不同，此有
    被告於偵查中所書寫字跡一份及支票筆跡一份（見偵緝字三六號卷第十四頁及他
    字第六０六號卷第十一頁）可參。是以系爭支票尚難認係被告親筆所寫，此外復
    查無其他證據足資證明被告有何偽造有價證券犯行，因公訴人認此部分與前揭犯
    行有裁判上一罪之牽連關係，爰不另為無罪之諭知。
據上論斷，應依刑事訴訟法第二百九十九條第一項前段、第三百條、刑法第三百四十
九條第一項、第四十一條第一項、罰金罰鍰提高標準條例第一條前段、第二條，判決
如主文。
本案經檢察官高俊申到庭執行職務。
中    華    民    國      九十        年     二       月      十六      日
                                  臺灣板橋地方法院刑事第二庭
                                      法  官  黃  惠  瑛
右正本證明與原本無異。
如不服本判決，應於判決送達後十日內，向甲○提出上訴狀。
                                      書記官  張  志  華
中    華    民    國      九十        年     三       月       二       日
附錄本案論罪科刑法條全文：
刑法第三百四十九條
收受贓物者，處三年以下有期徒刑、拘役或五百元以下罰金。
搬運、寄藏、故買贓物或為牙保者，處五年以下有期徒刑、拘役或科或併科一千元以
下罰金。
因贓物變得之財物，以贓物論。


司法院資訊處製作；財團法人民間司法改革基金會備份。
